【裁判字號】    94,訴,318
【裁判日期】    950801
【裁判案由】    違反槍砲彈藥刀械管制條例
【裁判全文】
臺灣苗栗地方法院刑事判決               94年度訴字第318號
公  訴  人  臺灣苗栗地方法院檢察署檢察官
被      告  甲○○
                    號
選任辯護人  彭巧君律師
上列被告因違反槍砲彈藥刀械管制條例案件，經檢察官提起公訴
（94年度偵字第1967號）及追加起訴（94年度偵字第2362號），
暨移送併辦（95年度偵字第667 號），本院判決如下：
    主  文
甲○○未經許可，持有可發射子彈具有殺傷力之改造手槍，處有
期徒刑壹年捌月，併科罰金新臺幣伍萬元，罰金如易服勞役，以
銀元參佰元即新臺幣玖佰元折算壹日。扣案之仿WALTHER 廠改造
手槍壹枝（槍枝管制編號：0000000000號）及改造子彈柒顆，均
沒收。又連續未經許可，寄藏可發射子彈具有殺傷力之改造手槍
，處有期徒刑參年拾月，併科罰金新臺幣壹拾萬元，罰金如易服
勞役，以銀元參佰元即新臺幣玖佰元折算壹日。空氣長槍壹枝（
槍枝管制編號：0000000000，含瓦斯鋼瓶壹罐、鋼瓶連接氣閥壹
條及鋼珠壹盒及壹瓶）、仿SIGSAUER廠P220型半自動手槍之改造
手槍壹枝（槍枝管制編號：0000000000，含彈匣壹個）、子彈拾
參顆，均沒收。應執行有期徒刑伍年肆月，併科罰金新臺幣拾伍
萬元，罰金如易服勞役，以銀元參佰元即新臺幣玖佰元折算壹日
。扣案之仿WALTHER 廠改造手槍（槍枝管制編號：0000000000號
）、空氣長槍（槍枝管制編號：0000000000，含瓦斯鋼瓶壹罐、
鋼瓶連接氣閥壹條及鋼珠壹盒及壹瓶）、仿SIGSAUER廠P220型半
自動手槍之改造手槍（槍枝管制編號：0000000000，含彈匣壹個
）各壹枝及子彈貳拾顆均沒收。
    事  實
一、甲○○明知可發射子彈具有殺傷力之改造手槍、子彈，為槍
    砲彈藥刀械管制條例所管制之物品，未經許可，不得無故寄
    藏、持有：（一）竟基於未經許可持有其他可發射子彈具有
    殺傷力改造手槍、子彈之犯意，在不詳時間、地點，取得仿
    WALTHER 廠改造手槍1 枝（槍枝管制編號：0000000000號）
    及改造子彈10發，藏放在苗栗縣頭份鎮○○路87號其所開設
    之「寶興推拿坊」，未經許可持有之。嗣於93年5 月14日晚
    上10時許，為警持搜索票在上址1 樓後方廚房外庭院全罩式
    安全帽下查獲上開槍彈，並扣得如附表一所示之物品（詳如
    後述）。（二）甲○○另基於未經許可持有空氣槍、寄藏其
    他可發射子彈具有殺傷力手槍、子彈之概括犯意，於94年5
    月26日（追加起訴書誤載為6 月25日）左右，在新竹市○○
    道具店，購得具殺傷力之空氣長槍1 枝（槍枝管制編號：0
    000000000 ，含瓦斯鋼瓶1 罐、鋼瓶連接氣閥1 條及鋼珠1
    盒及1 瓶），未經許可予以持有，並藏放在上開寶興推拿坊
    4 樓辦公室內。於94年6 月26日，為警持搜索票在上址查獲
    前揭空氣長槍1 枝（含瓦斯鋼瓶1 個及鋼珠1 盒及1 瓶）及
    扣得不具殺傷力之空氣手槍1 枝、道具槍1 枝。（三）又承
    上開犯意，於94年7 月間，在上開寶興推拿坊，因乙○○（
    持有槍彈部分，未據起訴）前往該處消費，逕而將可供發射
    子彈具有殺傷力之仿SIGSAUER廠P220型半自動手槍之改造手
    槍1 枝（槍枝管制編號：0000000000，含彈匣1 個）、子彈
    19顆（起訴書誤載為20顆）放置在1 個男用黑色手提包內，
    交付甲○○保管，甲○○遂未經許可而予以寄藏，嗣於95年
    1 月20日，為警察持搜索票在上址4 樓辦公室查獲前開槍彈
    。
二、案經苗栗縣警察局苗栗分局及竹南分局報請臺灣苗栗地方法
    院檢察署檢察官偵查及追加起訴暨移送併辦。
    理  由
壹、程序部分：
一、被告及辯護人辯稱本件事實（一）之搜索扣押程序不合法，
    警察並未使被告親自確認並在其面前查扣本件槍彈，且本件
    警察無從當時提出攝影之錄影帶云云。經查：
（一）按搜索，應用搜索票；又可為證據或得沒收之物得扣押之
      。刑事訴訟法第128 條第1 項、第133 條第1 項定有明文
      。本件查獲過程，係因苗栗縣警察局苗栗分局員警接獲檢
      舉情資，有關被告涉嫌妨害風化、毒品危害防制條例及槍
      砲彈藥刀械管制條例等案件，因而向本院聲請核發搜索票
      ，由上開苗栗分局刑事組組長庚○○率領員警及偕同頭份
      分局員警等人協助執行，當場扣得如事實欄（一）所載之
      物品，並製作搜索、扣押筆錄、扣押物品收據等，有本院
      93年度聲搜字第276 號搜索票、搜索筆錄、扣押筆錄、扣
      押物品收據及查扣改造槍枝工具一覽表各1 份在卷可稽。
（二）本件員警前往現場實施搜索時有出示搜索票，亦有身著制
      服之員警到場，由員警逐層搜索，被告當時確實陪同在場
      ，且查獲扣押物品之際，請被告親自確認，拍攝照片，製
      作搜索扣押筆錄，請被告親自簽名及搜索過程等情，分別
      經證人即警員丙○○、戊○○、子○○、丁○○、壬○○
      、癸○○、庚○○、己○○等人於本院審理時證述在卷。
      且證人丙○○證稱：「東西搜出來之後我們有逐一清點」
      、「我們搜索的時候有請他全程一起看。」、「我們搜索
      是以嫌疑人能夠看到的範圍來搜索。」、「當然每個人都
      有各自負責的區域，不可能大家一起搜索同一個位置。」
      、「（搜到東西的時候有請甲○○確認嗎？）有。」等語
      （見本院卷二第13、15、17、20-21 頁），證人子○○證
      稱：「（你是在1 樓客廳比『指在1 樓後院所查獲之物品
      』給他看嗎？）不是，在後面就已經有照相比給他看。」
      等語（本院卷二第53頁），證人庚○○證稱：「（1 樓後
      院查獲的物品，甲○○有沒有在場？）有。」、「因為我
      們搜索的主要對象是甲○○，所以他是全程參與搜索。」
      、「（在現場做查扣物品確認的過程中，甲○○有沒有提
      出任何的異議？）沒有。」、「（當時在搜索的時候，在
      不同的地方有搜到不同的東西，每個地方都有請甲○○確
      認嗎？）應該是有。」等語（本院卷二第146 、149 、15
      1-152 頁），依據一般社會經驗，警察實施搜索過程，因
      人數、查獲物品多寡及區域範圍大小，分別由員警負責不
      同區域同時執行，嫌疑人自不可能同時出現在每一搜索地
      點，係由執行員警在不同區域執行搜索後，分別請嫌疑人
      逐一確認，縱使並非查獲當下，只要在查獲相當時間內為
      之，亦難認與常理有何違背，是以，本件堪認員警在搜索
      過程中均係依法辦理；至於現場攝影部分，固未留存錄影
      帶，且上開證人就此部分亦多遺忘，然刑事訴訟法並未規
      定警察實施搜索、扣押時必須以錄影為之，是此部分仍難
      遽認係屬違法，況且，縱認警方搜索有瑕疵（實則並無）
      ，衡諸槍砲對社會安全、人民生命、自由、財產權利影響
      鉅大，依刑事訴訟法第154 條之4 規定，亦有證據能力，
      是被告及辯護人此一所辯，即有誤會。
（三）從而本件搜索扣押程序並無違反刑事訴訟法之規定，所扣
      得之槍、彈自得採為證據。
二、關於內政部警政署刑事警察局所出具之槍彈鑑定書，係該局
    執行槍枝、子彈鑑定公務所出具之書面鑑定報告，依據刑事
    訴訟法第159 條之立法理由及同法第206 條規定，自得為證
    據，況檢察官、被告及其指定辯護人於本院行準備程序及審
    理時，就此部分證據之證據能力均表示沒有意見，截至本件
    辯論終結時止，復均未聲明異議，核以該鑑定書與檢察官主
    張之事實有關聯性，是可認上開槍彈鑑定書具有證據能力。
貳、實體部分：
一、訊據被告甲○○就事實（二）部分，固不否認持有扣案之空
    氣長槍1 枝（槍枝管制編號：0000000000，含瓦斯鋼瓶1 罐
    、鋼瓶連接氣閥1 條及鋼珠1 盒及1 瓶）；就事實（三）部
    分，亦不否認曾受乙○○之託保管1 個男用黑色手提包，嗣
    於上揭時、地被警查獲該包包內有可供發射子彈具有殺傷力
    之仿SIGSAUER廠P220型半自動手槍之改造手槍1 枝（槍枝管
    制編號：0000000000，含彈匣1 個）、子彈19顆等物，惟矢
    口否認有事實（一）之持有具有殺傷力之改造手槍、子彈，
    事實（二）之持有具有殺傷力之空氣長槍及事實（三）之寄
    藏具有殺傷力之改造手槍、子彈等犯行。辯稱：事實（一）
    部分，我根本不知道有那些槍彈，警察查獲時我不在現場，
    我是被栽贓云云；事實（二）部分，我是買來要拿去申請登
    記，因假日關係，未及拿去派出所，即被警查獲，我不是持
    有有殺傷力之槍枝云云；事實（三）部分，是乙○○來消費
    時遺忘1 個男用黑色手提包在我那裡，客人的東西我不過問
    ，他說過幾天要來拿，請我先幫他收起來，之後就聯絡不到
    人，我根本不知道裡面是槍彈云云。經查：
（一）本件苗栗縣警察局苗栗分局、竹南分局、大湖分局員警分
      別於前開時間，在被告所開設位於苗栗縣頭份鎮○○路87
      號之「寶興推拿坊」，查獲仿WALTHER 廠改造手槍1 枝（
      槍枝管制編號：0000000000號）及改造子彈10發、空氣長
      槍1 枝（槍枝管制編號：0000000000，含瓦斯鋼瓶1 罐、
      鋼瓶連接氣閥1 條及鋼珠1 盒及1 瓶）、仿SIGSAU ER 廠
      P220型半自動手槍之改造手槍1 枝（槍枝管制編號：0000
      000000，含彈匣1 個）、子彈19顆及扣得如附表一、二、
      三所示之物等情，業經證人即警員丙○○、戊○○、子○○、丁○○、壬○○、癸○○、庚○○、己○○、辛○○
      等人分別到庭結證屬實，並有搜索扣押筆錄3 份、扣押物
      品目錄清單3 份、照片（93年度偵字第1967號卷第30-46
      頁、94年度偵字第2362號卷第32、33頁、95年度偵字667
      號卷第36-41 頁、本院卷一第176-192 頁）等在卷可稽。
（二）扣案之槍彈經分別送請鑑定結果：
   1、事實（一）部分，「送鑑改造手槍1 枝（槍枝管制編號：
      0000000000 ） ，認係由仿WALTHER 廠PPK/S 型半自動手
      槍製造之玩具手槍，換裝土造金屬槍管而成之改造手槍，
      機械性能正常，可擊發適用子彈，認具殺傷力；送鑑子彈
      10顆，認均係由玩具槍用金屬彈殼加裝直徑8.0mm 之土造
      金屬彈頭組合而成之改造子彈，經採樣3 顆試射，可擊發
      ，認具殺傷力」等情，有內政部警政署刑事警察局93年6
      月9 日刑鑑字第0930108414號槍彈鑑定書1 份在卷可稽。
   2、事實（二）部分，「送鑑空氣長手槍1 枝（含鋼瓶1 個，
      槍枝管制編號：0000000000），認係空氣長槍，以小型二
      氧化碳高壓鋼瓶內氣體為發射動力，機械性能良好，可發
      射直徑約6mm之金屬彈丸，經實際裝填直徑6mm、重量0.88
      g 之鋼珠試射3 次，其發射物（鋼珠）之速度分別為188
      、185 、192 公尺/ 秒，其動能分別為15.55 、15.06 、
      16.22 焦耳，換算其單位面積動能分別為55.00 、53.26
      、57.37 焦耳/ 平方公分」有內政部警政署刑事警察局94
      年7 月8 日刑鑑字第0940100885號槍彈鑑定書1 份附卷足
      憑；又「一、依據司法院秘書長81年6 月11日秘臺廳（二
      ）字第06985 號函釋示：殺傷力標準為在最具威力的適當
      距離，以彈丸可穿入人體皮肉之動能為基準；二、美國軍
      醫總署、內政部警政署刑事警察局、日本科學警察研究所
      等單位對於殺傷力之相關數據。其中依內政部警政署刑事
      警察局對於活豬作射擊測試之結果，彈丸單位面積動能達
      每平方公分24焦耳，便足以穿入豬隻皮肉層，而依日本科
      學警察研究所之研究結果，以彈丸單位面積動能達每平方
      公分20焦耳，則足以穿入人體皮肉層。」等情，亦有槍枝
      殺傷力鑑驗說明1 紙可考，由上得知，上開空氣長槍彈丸
      之單位面積動能3 次測速結果均超過每平方公分20焦耳，
      足以穿入人體皮肉層，甚至超過每平方公分24焦耳足以穿
      入豬隻皮肉層，自具有殺傷力。
   3、事實（三）部分，「送鑑改造手槍1 枝（槍枝管制編號：
      0000000000），認係由仿SIG SAUER 廠P220型半自動手槍
      製造之槍枝換裝土造金屬槍管及土造金屬槍機改造而成之
      改造手槍，機械性能良好，可供擊發適用子彈使用，認具
      殺傷力；送鑑子彈19顆，認均係由直徑9.88mm、長度18.
      90mm金屬彈殼及直徑8.90mm金屬彈頭組合而成之土造子彈
      （採樣1 顆測量），採樣6 顆試射，均可擊發，認具殺傷
      力」等情，有內政部警政署刑事警察局95年4 月6 日刑鑑
      字第0950014034號槍彈鑑定書1 份在卷可按。
（三）就事實（一）部分，被告一再辯稱係警察栽贓云云，惟就
      查獲位置言之，扣案之槍彈係藏放在被告所開設寶興推拿
      坊1 樓廚房後院，該處並非營業場所，亦非員工宿舍，與
      相鄰之建物均有圍牆阻隔，此有卷附現場照片可證，顯見
      一般人並非可自由出入該處，查獲地點係屬被告主觀上可
      支配管領之範圍，應無疑義；再者，被告與前往搜索員警
      之間並無過節，此為被告所不否認，且證人庚○○亦證稱
      ：「（就你了解，甲○○有沒有跟警察有過節？）不認識
      他，怎麼會有過節。」等語（見本院卷二第151 頁），佐
      以警察又係依據他人檢舉情資前往實施搜索，則其等應無
      刻意栽贓被告之理，況且，就本件搜索扣押程序係屬合法
      ，已如前述，則被告上開所辯，不足採信。
（四）就事實（二）部分，訊之被告於警詢中供稱：「我因前天
      店裡有遭人開槍，所以才買來要嚇人及防身。」、「步槍
      （指空氣長槍）是我大概在1 個月前在新竹幻象道具店以
      新臺幣1 萬元之代價買的。」等語（見94年度偵字第2362
      號卷第18頁），在偵查中亦為相同之供述（見同上卷第38
      頁），被告對於其在警詢中並未受到刑求乙節，亦不否認
      ，而其在警詢與偵查中所供相符，可見被告購買本件空氣
      長槍之時間應為查獲前1 個月，且已持有相當時間，則被
      告若有意購買來申請登記，何以遲至1 個月之後？此舉顯
      然可疑；再者，證人即苗栗縣警察局苗栗分局三義派出所
      警員湯建軍固到庭證稱被告曾向其詢問有關槍之登記之事
      ，惟復證稱：「我不太清楚他是甚麼槍。」、「他那時候
      只是詢問，我只是大概跟他講一下，他問我我回答他是關
      於自衛槍枝如何申請。」、「（這跟94年5 、6 月間的報
      繳模擬槍是不一樣的嗎？）是不一樣。」、「那時候我以
      為他問的是自衛槍枝。」、「（所以你搞不清楚他問甚麼
      ？）對。」等語（見本院卷二第141-143 頁），縱使被告
      曾有此詢問，證人卻對於被告究係詢問報繳槍枝或自衛槍
      枝之申請不甚清楚，則難認定被告購買此槍之目的即在於
      申請登記，故證人湯建軍之證詞，亦難遽為有利於被告之
      認定；況依辯護人所提出之「查禁模擬槍公告」照片（本
      院卷一第92、93頁），其上關於如何申請及申請之期間、
      地點均已詳細登載，被告只須在其設籍之苗栗市或在其所
      開店之頭份鎮，任意前往附近派出所詢問即可，又何須大
      費周章向三義分局之員警詢問等其回覆？是被告前開所辯
      ，委無足採。
（五）就事實（三）部分，依證人乙○○證稱，確曾遺留1 個黑
      色手提包在被告所開設之寶興推拿坊，但未告知裡面有槍
      彈，只請被告幫其保管，日後再來拿等語（見本院卷二第
      98-103 頁） ，固與被告所辯相符，惟依證人即苗栗縣警
      察局大湖分局巡佐辛○○到庭證稱：「在4 樓客廳沙發後
      方黑色小皮包查獲1 把P220改造手槍。」、「找到黑色小
      包包的時候，摸的時候有硬物，而且形狀直覺反應是槍。
      」、「（當天你查到藏P220手槍及子彈的小包包，擺放的
      位置隱不隱密？）認真看看不到，要把沙發推開來看才看
      的到。」等語（見本院卷二第202 、204 頁），被告既曾
      親將乙○○所遺留之物藏放起來，雖外觀不見內容物，卻
      容易以手觸碰得知，被告不可能毫不知悉，且被告倘若僅
      係幫顧客保管一般物品，理應放置在容易發現取得之處，
      以免遺忘，被告竟將之藏放在沙發後方不易為人發現之處
      ，此舉顯與一般常情不符；甚者，槍彈乃法律公告之違禁
      物，無論持有、寄藏，均屬犯法之事，證人乙○○將此重
      要物品遺忘，衡情應囑被告妥善收藏，竟只有輕描淡寫地
      請被告收好，而未告知詳情，此亦與常情有違，佐以證人
      乙○○已有諸多刑案在身，為其所自承，是認其有事後迴
      護被告之嫌，故證人乙○○所為之證詞，亦難遽為有利於
      被告之認定。
（六）綜上所述，被告上開所辯，均不足採信。本件事證明確，
      被告持有有殺傷力之改造槍枝、子彈、空氣長槍（含瓦斯
      鋼瓶1 罐、鋼瓶連接氣閥1 條及鋼珠1 盒及1 瓶）及寄藏
      有殺傷力之改造槍枝、子彈之犯行，應堪認定。
三、法律適用比較
    查被告行為後，刑法部分條文、罰金罰鍰提高標準條例分別
    經修正，而各於94年2 月2 日、95年4 月28日經總統公布，
    並均於95年7 月1 日施行，其中有本案相關之法律變更有如
    下述：
 1、刑法第56條連續犯之規定，業於94年1 月7 日修正公布刪除
    ，並於95年7 月1 日施行，則被告之犯行，因行為後新法業
    已刪除連續犯之規定，此刪除雖非犯罪構成要件之變更，但
    顯已影響行為人刑罰之法律效果，自屬法律有變更，依新法
    第2 條第1 項規定，比較新、舊法結果，仍應適用較有利於
    被告之行為時法律即舊法論以連續犯（最高法院95年第8 次
    刑事庭會議決議參照）。
 2、刑法第33條第5 款關於主刑之罰金部分原規定：「罰金：（
    銀元）1 元以上。」，並依罰金罰鍰提高標準條例第1 條前
    段規定提高10倍，亦即須量處30元以上之刑度，經修正後提
    高為：「罰金：新台幣1 千元以上，以百元計算。」。
 3、易服勞役規定部分，修正前刑法第42條第1 項、第2 項、第
    3 項原規定「罰金應於裁判確定後兩個月內完納，期滿而不
    完納者，強制執行，其無力完納者，易服勞役；易服勞役以
    1 元以上3 元以下，折算1 日，但勞役期限不得逾六個月；
    罰金總額折算逾6 個月之日數者，以罰金總額與6 個月之日
    數比例折算。」，且修正前罰金罰鍰提高標準條例第2 條亦
    規定「依（修正前）刑法第41條易科罰金或第42條第2 項易
    服勞役者，均就其原定數額提高為1 百倍折算1 日；法律所
    定罰金罰鍰數額未依本條例提高倍數，或其處罰法律無罰金
    刑之規定者，亦同。」，亦即依新法修正前，易服勞役部分
    係以300 元以上900 元下折算1 日。而在95年7 月1 日修正
    施行後，修正為刑法第42條第1 項、第3 項、第5 項則規定
    「罰金應於裁判確定後2 個月內完納，期滿而不完納者，強
    制執行，其無力完納者，易服勞役。但依其經濟或信用狀況
    ，不能於2 個月內完納者，得許期滿後1 年內分期繳納。遲
    延1 期不繳或未繳足者，其餘未完納之罰金，強制執行或易
    服勞役；易服勞役以新臺幣1 千元、2 千元或3 千元折算1
    日，但勞役期限不得逾1 年；罰金總額折算逾1 年之日數者
    ，以罰金總額與1 年之日數比例折算。」，並將原罰金罰鍰
    提高標準條例第2 條之規定刪除，是以新法係將易服勞役折
    算標準統一為1000元、2000元、3000元。比較修正前後易服
    勞役之折算標準，以修正後之規定較有利於被告。
 4、刑法第51條第5 款、第7 款原分別規定：「數罪併罰，分別
    宣告其罪之刑，依左列各款定其應執行者：‧‧‧五、宣告
    多數有期徒刑者，於各刑中之最長期以上，各刑合併之刑期
    以下，定其刑期。但不得逾20年。‧‧‧七、宣告多數罰金
    者，於各刑中之最多額以上，各刑合併之金額以下，定其金
    額。」修正後就刑法第51條第5 款規定改為：「宣告多數有
    期徒刑者，於各刑中之最長期以上，各刑合併之刑期以下，
    定其刑期。但不得逾30年。」，至同條第7 款則未加以修正
    。比較修正前後之規定，修正後刑法並非較有利於行為人。
 5、就本件被告所違反修正前槍砲彈藥刀械管制條例第11條第4
    項、修正後槍砲彈藥刀械管制條例第8 條第4 項、第12條第
    4 項之行為，其法定刑各為1 年以上7 年以下有期徒刑併科
    新臺幣7 百萬元以下罰金、3 年以上10年以下有期徒刑併科
    700 萬元以下罰金、5 年以下有期徒刑併科300 萬元以下罰
    金。則依據被告行為時之法律規定，其併科之罰金刑均須在
    30元以上，又因其法定最高本刑均在10年以下有期徒刑，是
    於定其應執行刑時，就有期徒刑部分並不會超過20年，至其
    併科罰金刑部分如易服勞役，以最高額之罰金刑700 萬元、
    300 萬元計算，以最高之900 元折算1 日，均會超過6 個月
    ，而應以罰金總額與6 個月之日數比例折算；而如裁判時之
    法律規定，則被告所應併科之罰金刑均須在1000元以上且須
    以百元計算之，而因其法定最高本刑均在10年以下有期徒刑
    ，是於定其應執行刑時，就有期徒刑部分固不會超過20年，
    但就其併科罰金刑部分如易服勞役，以最高額之罰金刑700
    萬元、300 萬元，縱以最高之3000元折算1 日，亦均會超過
    6 個月，甚或超過1 年，而應以罰金總額與1 年之日數比例
    折算。經綜合比較結果（參照最高法院95年第8 次刑事庭會
    議決議內容認應綜合比較適用），認被告行為後之刑法修正
    條文非較有利於被告，故依刑法第2 條第1 項前段規定，應
    整體適用修正前之刑法有關之規定。
 6、至於沒收部分，本即含有保安處分性質，依據法理當應適用
    裁判時之法律規定，而不生新舊法比較問題，附此敘明。
四、論罪部分
 1、按被告於事實（一）之行為後，槍砲彈藥刀械管制條例業於
    94年1 月26日修正公布，同年1 月28日生效，原條文第11條
    第4 項刪除，並修正為第8 條第4 項，並將法定刑由「1 年
    以上7 年以下有期徒刑，併科新臺幣7 百萬元以下罰金」，
    修正為「3 年以上10年以下有期徒刑，併科新臺幣7 百萬元
    以下罰金」，比較修正後槍砲彈藥刀械管制條例第8 條第4
    項及修正前同條例第11條第4 項之規定，以修正前舊法之規
    定有利於被告，依刑法第2 條第1 項前段之規定，自應適用
    修正前之槍砲彈藥刀械管制條例第11條第4 項規定論處。再
    按修正前之同條例第4 條所列之槍砲、彈藥，依該條例第5
    條規定，非經中央主管機關許可，不得製造、販賣、運輸、
    轉讓、出租、出借、持有、寄藏或陳列。核被告所為，就事
    實（一）部分，係犯修正前槍砲彈藥刀械管制條例第11條第
    4 項之未經許可持有其他可發射子彈具有殺傷力之改造手槍
    罪、同條例第12條第4 項之未經許可持有子彈罪；被告就事
    實（二）部分，係犯修正後槍砲彈藥刀械管制條例第8 條第
    4 項之未經許可持有空氣槍罪；被告就事實（三）部分，則
    係犯修正後同例第8 條第4 項之未經許可寄藏其他可發射子
    彈具有殺傷力之改造手槍罪、修正後同條例第12條第4 項之
    未經許可寄藏子彈罪。
 2、又就事實（一）部分，起訴書認被告於不詳時、日，在上開
    寶興推拿坊4 樓辦公室，以鑽床、砂輪機、游標卡尺等物，
    將玩具手槍換裝土造金屬槍管而成具殺傷力之槍枝，並以玩
    具槍用金屬彈殼加裝土造金屬彈頭而成10顆具有殺傷力之子
    彈，被告係犯修正前槍砲彈藥刀械管制條例第11條第1 項之
    未經許可，製造可發射子彈具有殺傷力槍枝及同條例第12條
    第1 項之製造子彈罪嫌云云，惟公訴人此部分所指，係以扣
    案如附表一所示之工具為其論罪之依據，而被告於偵查中及
    本院審理時堅決否認有何未經許可，製造可發射子彈具有殺
    傷力之槍彈犯行，辯稱：扣案工具只是一般家庭修理器具使
    用等語。經查，被告前於警詢中即供稱：「鑽床、鑽頭是我
    向綽號阿祥的朋友借來鑽店內晒衣場固定角鐵使用，砂輪機
    、砂紙是綽號阿義朋友於93年4 月中旬寄放的。」等語（見
    93年度偵字第1967號卷第15頁），嗣於本院亦為相同供述，
    佐以卷附現場照片（本院卷依第130 頁），上開地點確有曬
    衣場設備；而扣案如附表一編號11所示之工具，為一般家庭
    均可能使用到之工具，未必供製造槍彈使用，供其它修理器
    具用途亦在所多有，況本件寶興推拿坊內部設有多臺室內攝
    影機，有現場照片可證，若係持扣案工具加以修理，亦屬可
    能之事，次者，本件扣得附表一編號1 之改造手槍半成品，
    且經檢察官勘驗結果外型、顏色相仿，槍上文字、記號位置
    相同，有臺灣苗栗地方法院檢察署勘驗筆錄可稽，然一般改
    造槍枝均係以市面上容易取得之玩具手槍換裝槍管製造，因
    此，槍枝外型、顏色、文字、記號等位置相同，勢所必然，
    被告縱使同時持有改造手槍成品及半成品，亦無從遽認其有
    改造之行為；又扣得附表一編號2 、3 、9 所示之物，依附
    表所示為一般金屬物品，一般機器裝置或修理均可使用；附
    表一編號4 至8 之物，經鑑定亦非屬槍砲彈藥刀械管制條例
    公告之槍枝主要組成零件，有附表所示函文可考；附表一編
    號10之槍枝草圖，僅繪製簡單圖形，並未記載如何拼裝或製
    造槍枝之步驟，有本院卷第185 頁槍枝草圖照片可參，另就
    證人丙○○證稱扣案工具可製造槍彈乙節，此乃扣案工具用
    途之一，本件工具原即有修理及磨、剪功能，要非製造槍彈
    一途，本件實難單憑上開證人之證詞即認被告有使用該工具
    為製造槍彈。從而，本件尚非可遽因被告持有上開扣案物品
    即認其有公訴意旨所述製造槍彈之犯行，起訴書之起訴法條
    容有未洽，惟起訴之基本社會事實相同，爰依刑事訴訟法第
    300 條規定，變更起訴法條。
 3、被告就事實（一）、（三）分別以一個繼續持有、寄藏上開
    槍、彈之行為，同時觸犯上揭未經許可持有可發射子彈具有
    殺傷力之改造手槍罪及未經許可持有子彈罪二罪名，均為想
    像競合犯，應分別就事實（一）從一重之修正前槍砲彈藥刀
    械管制條例第11條第4 項之未經許可持有可發射子彈具有殺
    傷力之改造手槍罪，及事實（三）從一重之修正後同條例第
    8 條第4 項之未經許可寄藏可發射子彈具有殺傷力之改造手
    槍罪處斷。
 4、又按槍砲彈藥刀械管制條例所稱之「寄藏」與「持有」，均
    係將物置於自己實力支配之下，僅寄藏必先有為他人之持有
    行為，而後始為之受寄代藏而已，故寄藏之受人委託代為保
    管，其保管之本身，亦屬持有，不過此之持有係受寄之當然
    結果（最高法院74年度台上字第3400號判例意旨可資參照）
    ，由此可認，「寄藏」含有「持有」之行為，而依修正後上
    開條例第8 條規定，空氣槍與改造槍枝，及寄藏與持有之二
    行為均分別為同一法條項所規範，故被告先後就事實（二）
    未經許可持有空氣槍及事實（三）寄藏可發射子彈具有殺傷
    力之改造手槍犯行，因時間緊接，方法相同，所犯係相同之
    罪，顯係基於概括犯意反覆為之，應依修正前刑法第56條規
    定，從一重之未經許可寄藏可發射子彈具有殺傷力之改造手
    槍罪。
 5、被告所犯上開修正前槍砲彈藥刀械管制條例第11條第4 項之
    未經許可持有可發射子彈具有殺傷力之改造手槍罪，及修正
    後同條例第8 條第4 項之未經許可寄藏可發射子彈具有殺傷
    力之改造手槍罪處斷，犯意個別，行為互異，應予分論並罰
    。
 6、爰審酌槍彈性質上屬高度危險之物品，非經主管機關許可不
    得擅自持有、寄藏以維社會大眾安全，而被告無故寄藏、持
    有具殺傷力之改造槍彈、空氣槍，對社會之秩序及安寧，勢
    將會產生極大之不安，所為非是，且被告一再為警查獲諸多
    槍彈，顯已破壞社會秩序，惡性重大，及被告之素行、犯罪
    之動機、目的、手段、寄藏、持有改造手槍、子彈之數量及
    被告矢口否認犯行等一切情狀，分別量處如主文所示之刑，
    並就宣告罰金刑部分，均諭知易服勞役之折算標準，併依法
    定其應執行之刑，並就罰金部分，諭知易服勞役之折算標準
    ，以資懲儆。
五、沒收部分：
    扣案之仿WALTHER 廠改造手槍1 枝（槍枝管制編號：000000
    0000號）、仿SIGSAUER廠P220型半自動手槍之改造手槍1 枝
    （槍枝管制編號：0000000000，含彈匣壹個）、空氣長槍壹
    枝（槍枝管制編號：0000000000，含瓦斯鋼瓶壹罐、鋼瓶連
    接氣閥壹條及鋼珠壹盒及壹瓶）及改造子彈共計20顆，均為
    違禁物，應依刑法第38條第1 項第1 款規定宣告沒收。另扣
    案之子彈3 顆及6 顆，業經試射用盡，不具殺傷力，已非違
    禁物，及扣案如附表一、附表二、附表三所示之物，因不具
    殺傷力，亦非違禁物，爰均不另為沒收之諭知。
六、臺灣苗栗地方法院檢察署檢察官移送併辦意旨略以（95年度
    偵字第667 號）：被告甲○○自94年3 、4 月間起，未經許
    可持有可供發射子彈具有殺傷力之空氣槍2 枝（槍枝管制編
    號桃警鑑0000000000、0000000000，即併案意旨書所載可發
    射大鋼珠之瓦斯槍1 枝、可發射小鋼珠之瓦斯槍1 枝）、瓦
    斯槍1 枝（槍枝管制編號桃警鑑0000000000，即併案意旨書
    所載之科特點45瓦斯手槍1 支【含彈匣1 個】）、信號槍1
    支（槍枝管制編號0000000000）及具殺傷力之爆裂物3 個及
    與本案無關如附表二所示之物。嗣於95年1 月20日，為警察
    持搜索票於苗栗縣頭份鎮○○里○ 鄰○○路87號查獲上開槍
    械及爆裂物，因認被告係涉犯槍砲彈藥刀械管制條例第7 條
    第4 項及第8 條第4 項之罪嫌，與本件有連續犯之關係，屬
    裁判上一罪，請求併審。經查：
（一）扣案之空氣槍2 枝、瓦斯槍1 枝經送請桃園縣警察局鑑定
      結果，認：「一、送鑑空氣槍1 枝（槍枝管制編號桃警鑑
      0000000000），該空氣槍係以小型二氧化碳高壓鋼瓶內氣
      體作為發射動力，可發射直徑約6mm 之彈丸，槍長約41cm
      、高約19.5cm，槍管為金屬材質，由於將二氧化碳高壓鋼
      瓶置入該槍枝時氣體隨即洩流殆盡，以致無法發射彈丸，
      因此該槍枝之現況係屬無法鑑定；二、送鑑空氣槍1 枝（
      槍枝管制編號桃警鑑0000000000），該空氣槍係以小型二
      氧化碳高壓鋼瓶內氣體作為發射動力，可發射直徑約17.2
      mm之彈丸，槍長約25cm、高約21.5cm，槍管為金屬材質，
      試射情形詳如六述；三、送鑑空氣槍1 枝（槍枝管制編號
      桃警鑑0000000000），該空氣槍係以彈匣填充二氧化碳氣
      體作為發射動力，可發射直徑約6mm 之彈丸，槍長約22cm
      、高約15.5cm，槍管為金屬材質，試射情形詳如六述‧‧
      六、試射情形：‧‧（五）測速結果：(1)槍枝管制編號桃
      警鑑0000000000之槍枝，試射3 次，單位面積動能（焦耳
      / 平方公分）均為0.02；(2)槍枝管制編號桃警鑑00000000
      00之槍枝，試射3 次，單位面積動能（焦耳/ 平方公分）
      分別為0.06、0.06、0.05‧‧」等情，有該局95年2 月16
      日桃縣警鑑字第0950008071號槍彈鑑定書1 份在卷可稽，
      從而，扣案之空氣槍1 枝（槍枝管制編號桃警鑑00000000
      00），因無從鑑定，及扣案之空氣槍2 枝（槍枝管制編號
      桃警鑑0000000000、0000000000），依前揭槍枝殺傷力驗
      說明，其等之單位面積動能3 次測速結果均未超過每平方
      公分20焦耳，故以上3 枝槍枝均不具有殺傷力甚明。
（二）扣案之信號槍，經送請內政部刑事警察局鑑定結果，認：
      「送鑑改造手槍1 枝（槍枝管制編號0000000000），經鑑
      定為美造『AN-M8 』信號槍，相關說明詳如所附國防部軍
      備局規格鑑測中心95年3 月23日明符字第0950000416號函
      影本。」有該局95年4 月6 日刑鑑字第0950014034號槍彈
      鑑定書1 份可參，本院附經函詢內政部警政署，認：「‧
      ‧初認未有改（變）造情形，依民國76年第2 次檢警聯繫
      會議決議，本部認定非屬槍砲彈藥刀械管制條例列管之子
      彈或爆裂物。」有該部95年7 月17日函稿1 份附卷足憑，
      扣案之信號槍既非屬於槍砲彈藥刀械管制條例所列管之槍
      砲，本件又未查獲該信號所屬子彈以供使用射擊，是亦難
      認係屬上開條例所定具有殺傷力之槍枝。
（三）扣案之爆裂物3 個，經送請內政部警政署刑事警察局鑑定
      結果，認依其結構，認係可利用點火方式引爆之具殺傷力
      之爆裂物等情，固有該局95年4 月3 日刑偵5 字第095004
      7035號鑑驗通知書1 份可按，然本件查獲地點係在苗栗縣
      頭份鎮○○路87號4 樓客廳外窗戶下方乙節，業經證人即
      苗栗縣警察局大湖分局巡佐辛○○到庭證述屬實，而該地
      點係屬陽台之一部分，陽台乃一開放空間，本件案發地點
      建築物之陽台與隔壁建築物之陽台相連且無任何障礙物阻
      隔，除被告外，第三人亦可自由出入該處乙節，有卷附現
      場照片1 張（本院卷二第224 頁）在卷可稽，前開爆裂物
      3 個既係在該開放式空間查獲，且第三人可隨時自由出入
      ，則本件尚不能排除有其他人置放該物之可能性，是亦難
      遽認該爆裂物係屬被告所持有。
（四）準此，實難認為此併辦部分犯行與本案有罪部分係基於概
      括犯意反覆為之，故無連續犯之裁判上一罪關係，非起訴
      效力所及。綜上所述，檢察官移送併辦部分無從併予審判
      ，應檢還檢察官另行依法處理。
據上論斷，應依刑事訴訟法第299 條第1 項前段、第300 條，修
正前槍砲彈藥刀械管制例第11條第4 項、修正後槍砲彈藥刀械管
制條例第8 條第4 項、第12條第4 項，刑法11條前段、第2 條第
1 項、修正前刑法第56條、修正前刑法第55條、修正前刑法第42
條第2 項、修正前刑法第51條第5 款、第7 款、第38條第1 項第
1 款，修正前罰金罰鍰提高標準條例第2 條，現行法規所定貨幣
單位折算新臺幣條例第2 條，判決如主文。
本案經檢察官黃彥琿到庭執行職務。
中    華    民    國    95    年    8     月    1     日
                  刑事第三庭  審判長法  官  柳章峰
                                    法  官  呂曾達
                                    法  官  林卉聆
以上正本證明與原本無異。
如不服本判決，應於判決送達後10日內向本院提出上訴狀（應抄
附繕本）。
                                    書記官  盧俊良
中    華    民    國    95    年    8     月    1     日
附錄論罪科刑之法條全文：
修正前槍砲彈藥刀械管制條例第11條
未經許可，製造、販賣或運輸第4 條第1 項第1 款所稱其他可發
射金屬或子彈具有殺傷力之各式槍砲者，處5 年以上有期徒刑，
併科新臺幣1 千萬元以下罰金。
未經許可，轉讓、出租或出借前項所列槍砲者，處3 年以上10年
以下有期徒刑，併科新臺幣7 百萬元以下罰金。
意圖供自己或他人犯罪之用，而犯前2 項之罪者，處無期徒刑或
7 年以上有期徒刑，併科新臺幣1 千萬元以下罰金。
未經許可，持有、寄藏或意圖販賣而陳列第1 項所列槍砲者，處
1 年以上7 年以下有期徒刑，併科新臺幣7 百萬元以下罰金。
第1 項至第3 項之未遂犯罰之。
修正後槍砲彈藥刀械管制條例第8條
未經許可，製造、販賣或運輸鋼筆槍、瓦斯槍、麻醉槍、獵槍、
空氣槍或第4 條第1 項第1 款所定其他可發射金屬或子彈具有殺
傷力之各式槍砲者，處無期徒刑或5 年以上有期徒刑，併科新臺
幣1 千萬元以下罰金。
未經許可，轉讓、出租或出借前項所列槍枝者，處5 年以上有期
徒刑，併科新臺幣1 千萬元以下罰金。
意圖供自己或他人犯罪之用，而犯前二項之罪者，處無期徒刑或
7 年以上有期徒刑，併科新臺幣1 千萬元以下罰金。
未經許可，持有、寄藏或意圖販賣而陳列第1 項所列槍枝者，處
3 年以上10年以下有期徒刑，併科新臺幣700 萬元以下罰金。
第1 項至第3 項之未遂犯罰之。
修正後槍砲彈藥刀械管制條例第12條
未經許可，製造、販賣或運輸子彈者，處1 年以上7 年以下有期
徒刑，併科新台幣500 萬元以下罰金。
未經許可，轉讓、出租或出借子彈者，處6 月以上5 年以下有期
徒刑，併科新台幣300 萬元以下罰金。
意圖供自己或他人犯罪之用，而犯前二項之罪者，處3 年以上10
年以下有期徒刑，併科新台幣700 萬元以下罰金。
未經許可，持有、寄藏或意圖販賣而陳列子彈者，處5 年以下有
期徒刑，併科新台幣300 萬元以下罰金。
第1 項至第3 項之未遂犯罰之。
附表一 【即事實（一）】
┌─┬──────┬──────────────────────┬───┐
│編│ 名稱       │          內                     容         │ 備註 │
│號│            │                                            │      │
├─┼──────┼──────────────────────┼───┤
│1 │7.65mm手槍半│「送鑑改造手槍1 枝（槍枝管制編號：0000000000│編號  │
│  │成品2把     │ ），認係仿WALTHER 廠半自動手槍製造之玩具手 │1-3 均│
│  │            │ 槍，經檢視其槍管內阻鐵，無法供發射彈丸使用 │不具殺│
│  │            │ ，認不具殺傷力。送鑑改造手槍1 枝（槍枝管制 │傷力，│
│  │            │ 編號：0000000000），認係仿WALTHER 廠半自動 │又非違│
│  │            │ 手槍製造之玩具槍用金屬滑套、玩具槍用金屬槍 │禁物，│
│  │            │ 身及玩具槍用金屬彈匣」等情，有內政部警政署 │不另為│
│  │            │ 刑事警察局93年6 月9 日刑鑑字第0930108414號 │沒收之│
│  │            │ 槍彈鑑定書1 份（見93年度偵字第1967號偵查卷 │諭知。│
│  │            │ 第70頁）                                   │      │
├─┼──────┼──────────────────────┤      │
│2 │改造子彈半成│認均係玩具槍用金屬彈殼（同編號1之鑑定書）   │      │
│  │品25顆      │                                            │      │
├─┼──────┼──────────────────────┤      │
│3 │切割銅條82個│認均係直徑約9.5mm之金屬物（同編號1之鑑定書）│      │
├─┼──────┼──────────────────────┼───┤
│  │底火1包     │認均係玩具槍用底火片及玩具槍用底火帽（同編號│編號  │
│4 │            │1 之鑑定書）                                │4-8 均│
├─┼──────┼──────────────────────┤非屬公│
│5 │彈匣1個     │玩具槍用金屬彈匣（同編號1之鑑定書）         │告之槍│
├─┼──────┼──────────────────────┤砲彈藥│
│  │槍機滑套2個 │認分係玩具槍用金屬滑套2 個及玩具槍用金屬槍管│組成零│
│6 │            │1 枝（同編號1之鑑定書）                     │件，有│
├─┼──────┼──────────────────────┤內政部│
│  │槍枝零件1包 │認係玩具金屬抓子鉤、土造金屬撞針半成品、金屬│94年12│
│7 │（金屬零件）│棒、塑膠棒及直徑約5mm 鋼珠等物（內政部警政署│月13日│
│  │            │94年11月22日刑鑑字第0940171928號函）        │內授警│
├─┼──────┼──────────────────────┤字第09│
│  │擊釘槍火藥23│認分係口徑0.22吋及0.27吋之建築工業用彈，經檢│401016│
│8 │發          │視結果，無彈頭結構，非為完整之子彈，認不具殺│88號函│
│  │            │傷力（同編號1之鑑定書）                     │可資參│
│  │            │                                            │照，亦│
│  │            │                                            │不另為│
│  │            │                                            │沒收之│
│  │            │                                            │諭知。│
├─┼──────┼──────────────────────┼───┤
│9 │空心銅條及實│                                            │編號9 │
│  │心銅條各1支 │                                            │、10均│
├─┼──────┼──────────────────────┤非違禁│
│10│改造槍枝草圖│                                            │物，亦│
│  │1本         │                                            │非被告│
│  │            │                                            │供犯罪│
│  │            │                                            │所用之│
│  │            │                                            │物，不│
│  │            │                                            │另為沒│
│  │            │                                            │收之諭│
│  │            │                                            │知。  │
├─┼──────┼──────────────────────┼───┤
│  │改造工具1 批│如理由欄四、論罪部分2所述                   │編號11│
│  │（鑽床1 台、│                                            │之物無│
│  │砂輪機3 台、│                                            │證據證│
│  │鑽頭21支、電│                                            │明係供│
│  │鑽3 支、砂紙│                                            │被告犯│
│  │30張、鋼鋸6 │                                            │罪所用│
│  │把、鋼剪1把 │                                            │之物，│
│11│、彈簧12 支 │                                            │且被告│
│  │、套筒66個、│                                            │亦否認│
│  │游標尺2 支、│                                            │其中部│
│  │鐵鎚3 支、起│                                            │分物品│
│  │子11支、鉗子│                                            │為其所│
│  │5 把、銼刀15│                                            │有，亦│
│  │支、六角扳手│                                            │不另為│
│  │21支、鋸子6 │                                            │沒收之│
│  │片、梅花、活│                                            │諭知。│
│  │動扳手11 支 │                                            │      │
│  │）          │                                            │      │
└─┴──────┴──────────────────────┴───┘
附表二 【即事實（二）】
┌──┬────────────────────────────┬───┐
│名稱│                 內                     容              │備註  │
├──┼────────────────────────────┼───┤
│空氣│「送鑑空氣手槍1 枝（槍枝管制編號：0000000000），認係空氣│左列槍│
│手槍│手槍，以小型二氧化碳高壓鋼瓶內氣體為發射動力，機械性能良│枝因均│
│及道│好，可發射直徑約4.5mm 之金屬彈丸，經實際裝填直徑4.5mm 、│不具殺│
│具槍│重量0.34g 之鋼珠試射3 ，其發射物（鋼珠）之速度分別為116 │傷力，│
│各1 │、114 、114 公尺/ 秒其動能分別為2.29、2.21、2.21焦耳，換│非違禁│
│枝  │算其單位面積動能分為14.38 、13.89 、13.89 焦耳/ 平方公分│物，爰│
│    │，依前揭槍枝殺傷力驗說明，上開空氣手槍彈丸之單位面積動能│不另為│
│    │3次 測速結果均未每平方公分20焦耳，顯然不具有殺傷力。送鑑│沒收之│
│    │道具槍1 枝（槍枝制編號：0000000000），認係由仿SIG SAUER │諭知。│
│    │廠P220型辦自動槍製造之金屬玩具手槍，經檢視，槍管內具阻鐵│      │
│    │，無法供發射丸使用，認不具殺傷力。」等情，有內政部警政署│      │
│    │刑事警察局94年7 月8 日刑鑑字第0940100885號槍彈鑑定書1 份│      │
│    │可參。                                                  │      │
└──┴────────────────────────────┴───┘
附表三【即事實（三）】
火藥引線17條、瓦斯瓶1 瓶、小鋼珠半瓶、塑膠訓練彈24顆、塑
膠催淚彈10顆、彈簧67條、鑽孔機1 台、砂輪機3 台、電鑽2 台
、切割砂輪機1 台、老虎鉗1 個、固定夾2 個、靶板1 個、六角
扳手10支、十字起子3 支、一字起子2 支、銼刀1 支，以上均非
違禁物，本件亦無證據證明係供被告製造槍彈使用，亦不另為沒
收之諭知。


司法院資訊處製作；財團法人民間司法改革基金會備份。
